【裁判字號】    97,上訴,452
【裁判日期】    970717
【裁判案由】    毒品危害防制條例
【裁判全文】
臺灣高等法院臺南分院刑事判決         97年度上訴字第452號
上  訴  人  臺灣臺南地方法院檢察署檢察官
上  訴  人
即  被  告  甲○○
                      樓
上列上訴人因被告違反毒品危害防制條例案件，不服臺灣臺南地
方法院96年度訴字第1688號中華民國97年3月18日第一審判決（
起訴案號：臺灣臺南地方法院檢察署96年度毒偵字第2825、3238
號），提起上訴，本院判決如下：
    主  文
上訴駁回。
    事  實
一、甲○○曾因違反毒品危害防制條例，經送強制戒治後，於民
    國（下同）93年8月31日強制戒治期滿釋放出所。復因違反
    贓物、毒品危害防制條例等案件，經臺灣臺南地方法院分別
    判處有期徒刑3月、10月及6月，嗣經定執行刑為有期徒刑1
    年3月確定，甫於96年6月25日縮刑期滿執行完畢。詎其仍不
    知悔改，復於前開強制戒治釋放出所之5年內，分別基於施
    用第一級及第二級毒品之犯意，分別為下列行為：
  (一)於96年9月25日上午9時，在其位於台南市○區○○街430巷
    17號住處，以香菸吸食及放置於玻璃球內燒烤吸食之方式，
    施用第一級毒品海洛因及第二級毒品安非他命。嗣於同年9
    月25日下午4時許，在同市○○區○○街8號前，因形跡可疑
    ，經警盤查，當場自其身上扣得第一級毒品海洛因2小包（
    其中1包白色粉末檢驗前淨重0.067公克、檢驗後淨重0.056
    公克，另1包白色粉末檢驗前淨重0.010公克、檢驗後用罄，
    另含包裝袋2個），且經其同意對甲○○採尿送驗，結果呈
    嗎啡、安非他命陽性反應，而知悉上情。
  (二)於96年11月6日凌晨1時許，在其位於同市○區○○○路二段
    400巷2弄19號3樓住處，以針筒注射之方式，施用第一級毒
    品海洛因。後於同年11月6日中午12時50分許，在同市○○
    區○○街與環河南街之交岔路口，因形跡可疑，經警盤查，
    並自其身上扣得第一級毒品海洛因2小包（其中1包白色粉末
    檢驗前淨重0.027公克、檢驗後淨重0.016公克，另1包白色
    粉末檢驗前淨重0.058公克、檢驗後淨重0.051公克，另含包
    裝袋2個、標籤2張），且經其同意對甲○○採尿送驗，結果
    呈嗎啡陽性反應，始查悉上情。
二、案經台南市警察局第二分局及第六分局報請台灣台南地方法
    院檢察署檢察官偵查起訴。
    理  由
壹、
一、前揭施用第一級毒品海洛因部分之犯罪事實，業據被告甲○
    ○坦承不諱，而被告分別於96年9月25日18時21分及同年11
    月6日14時12分採集尿液送驗結果，第1次結果呈嗎啡、安非
    他命陽性反應，第2次呈嗎啡陽性反應，分別有96年10月12
    日及96年11月15日詮昕科技股份有限公司所出具之濫用藥物
    尿液檢驗報告、台南市警察局第二分局偵辦毒品危害防制條
    例案送驗尿液及年籍對照表及台南市警察局第六分局調查甲
    ○○涉嫌毒品案送驗尿液及年籍對照表各1紙在卷可參。又
    扣案之白色粉末4包均含第一級毒品海洛因，有高雄市立凱
    旋醫院濫用藥物成品檢驗鑑定書2紙附卷可按，並有卷附台
    南市警察局第二分局查獲毒品危害防制條例案毒品初步檢驗
    報告單、台南市警察局第六分局查獲毒品危害防制條例案毒
    品初步檢驗報告各1紙及照片4張在卷可參，是被告之自白與
    事實相符，自堪採信。是被告施用第一級毒品海洛因之犯行
    ，堪予認定。
二、關於9月25日同時施用第二級毒品安非他命部分，被告雖否
    認之，並辯稱係因向綽號「阿龍」之人購買第一級毒品海洛
    因，「阿龍」擅自在海洛因中摻入第二級毒品安非他命，伊
    事先不知情而同時吸入，伊並無施用第二級毒品安非他命之
    故意云云。惟查，被告向綽號「阿龍」之人購入第一級毒品
    海洛因之後，因施用之後感覺與之前施用海洛因「茫然」之
    感覺不同，而是覺得精神更好，故與證人陳俊明一同攜帶施
    用剩餘之毒品去找「阿龍」更換，但因「阿龍」不肯更換，
    故被告又將毒品攜回施用完畢等情，業據證人陳俊明於原審
    審理時具結證述明確（見原審卷第40頁至第42頁），足認被
    告於購買之初第一次施用時雖無施用第二級毒品安非他命之
    認識，而不構成施第二級毒品罪（詳下述），惟被告於施用
    第1次之後，依據其身體反應，應知悉內含安非他命，仍決
    意繼續施用，則其顯有施用第二級毒品安非他命之犯意。又
    被告於96年9月25日18時21分採尿送驗，結果呈嗎啡、安非
    他命陽性反應，有96年10月12日詮昕科技股份有限公司所出
    具之濫用藥物尿液檢驗報告、台南市警察局第二分局偵辦毒
    品危害防制條例案送驗尿液及年籍對照表各1紙在卷足按，
    是被告於96年9月25日上午9時有施用第二級毒品安非他命之
    犯行，亦堪認定。
三、核被告所為，係違反毒品危害防制條例第10條第1項施用第
    一級毒品罪及同條例第10條第2項施用第二級毒品罪。被告
    於96年9月25日同時施用第一級毒品海洛因及第二級毒品安
    非他命之行為，係一行為觸犯數罪名，為想像競合犯，應從
    一法定刑較重之施用第一級毒品罪論斷。檢察官雖未就被告
    於96年9月25日施用第二級毒品安非他命之犯行提起公訴，
    惟此部分之犯行與被告經起訴於同日施用第一級毒品之犯行
    有想像競合之裁判上一罪關係，為起訴效力所及，本院自得
    並予審理。被告於96年9月25日、同年11月6日先後2次施用
    第一級毒品之犯行，犯意個別，行為互殊，應予分論併罰。
    又被告有如事實欄所示之刑案紀錄，甫於96年6月25日執行
    完畢，有台灣高等法院被告前案紀錄表1份在卷可參，其於5
    年內故意再犯本件有期徒刑以上之罪，為累犯，應依刑法第
    47條第1項規定加重其刑。
四、原審以被告罪證明確，因予適用毒品危害防制條例第10條第
    1項、第2項、第18條第1項前段，刑法第11條前段、第55條
    、第47條第1項前段、第51條第5款，並審酌被告經強制戒治
    之處遇措施後，猶未能深切體認毒品危害己身之鉅，及早謀
    求脫離毒害之道，反而於出監出所後伺機再犯，未見有何警
    惕及悔意，自有使其接受相當時期監禁處遇以教化性情之必
    要，惟於審理時坦承大部分犯行，犯後態度良好，且施用毒
    品固戕害個人健康，然未侵害他人權益、犯罪手段平和等一
    切情狀，分別量處有期徒刑各1年，並定其應執行刑1年10月
    。且扣案之海洛因4包（分別為白色粉末檢驗前淨重0.067
     公克、檢驗後淨重0.056公克；白色粉末檢驗前淨重0.01
    0公克、檢驗後用罄；白色粉末檢驗前淨重0.027公克、檢
    驗後淨重0.016公克；白色粉末檢驗前淨重0.058公克、檢
    驗後淨重0.051公克），鑑定結果均含海洛因，均為毒品危
    害防制條例所稱之毒品，又上開海洛因之塑膠包裝袋4個有
    海洛因附著於上，而標籤2張亦附著於塑膠袋上，應可認該
    海洛因與該塑膠包裝袋及標籤均無法分離，故均應依毒品危
    害防制條例第18條第1項前段規定，諭知沒收並銷燬之。本
    院經核原判決認事用法俱無不合，量刑亦稱妥適，被告上訴
    意旨猶執前詞，否認施用第二級毒品甲基安非他命，且認原
    判決量刑過重，而指摘原判決不當，並無可取，為無理由，
    應予駁回。
貳、無罪部分
一、公訴意旨略以：被告於96年9月24日晚上，在其位於台南市
    ○區○○街430巷17號住處，以放置於玻璃球內燒烤吸食之
    方式，施用第二級毒品安非他命，因認被告涉有毒品危害防
    制條例第10條第2項之施用第二級毒品罪嫌。
二、按犯罪事實應依證據認定之，無證據不得認定犯罪事實；又
    不能證明被告犯罪者，應諭知無罪之判決，刑事訴訟法第15
    4條第2項、第301條第1項分別定有明文。又認定不利被告之
    事實，須依積極證據，苟積極證據不足為不利於被告事實之
    認定時，即應為有利被告之認定（最高法院30年度上字第81
    6號判例意旨參照）。
三、本件檢察官起訴意旨認被告涉犯前揭罪嫌，無非係以被告之
    第一次驗尿報告呈嗎啡及安非他命陽性反應之事證為其主要
    論據。惟被告則否認之，辯稱係因向綽號「阿龍」之人購買
    第一級毒品海洛因，「阿龍」擅自在海洛因中摻入第二級毒
    品安非他命，伊事先不知情而同時吸入，伊並無施用第二級
    毒品安非他命之故意等語。經查，被告向綽號「阿龍」之人
    購入第一級毒品海洛因，第一次施用之後感覺與之前施用海
    洛因「茫然」之感覺不同，而是覺得精神更好，故與證人陳
    俊明一同攜帶施用剩餘之毒品去找「阿龍」更換等情，業據
    證人陳俊明於原審審理時具結證述明確（見原審卷第40頁至
    第42頁），被告所述核與證人所證述之內容相符，堪信為真
    實，足認被告於向「阿龍」購買第一級毒品海洛因後，第一
    次施用時，其並不知內摻有第二級毒品安非他命，而僅係以
    施用第一級毒品海洛因之犯意為之，並無施用第二級毒品安
    非他命之認識，從而，被告所為自不構成施用第二級毒品罪
    。綜上所述，應認被告此部分犯行不能證明，而應諭知被告
    無罪。原審以不能證明被告犯罪，諭知被告無罪，核無不合
    ，檢察官上訴意旨指摘原判決採證不當，為無理由，應予駁
    回。
據上論結，應依刑事訴訟法第368條，判決如主文。
本案經檢察官邱克斌到庭執行職務。
中    華    民    國    97    年    7     月    17    日
                  刑事第二庭    審判長法  官  葉居正
                                      法  官  郭千黛
                                      法  官  洪碧雀
以上正本證明與原本無異。
施用第一級毒品部分如不服本判決，應於收受本判決後十日內向
本院提出上訴書狀。其未敘述上訴理由者並得於提起上訴後十日
內向本院補提理由書狀（均須按他造當事人之人數附繕本）「切
勿逕送上級法院」。
其餘部分不得上訴。
                                      書記官  魏芝雯
中    華    民    國    97    年    7     月    18    日
附錄本件論罪科刑法條：
毒品危害防制條例第10條
施用第一級毒品者，處6月以上5年以下有期徒刑。
施用第二級毒品者，處3年以下有期徒刑。


司法院資訊處製作；財團法人民間司法改革基金會備份。
